臺灣高雄地方法院民事判決
111年度雄原簡字第2號
原      告  陳余淑英
            陳俊良  
            陳俊智  

共      同
訴訟代理人  黃敏哲律師
被      告  林堯    

            驊昇物流有限公司

法定代理人  林信宏  
上列當事人間損害賠償事件，原告提起刑事附帶民事訴訟，經本
院刑事庭移送前來（108年度審原交附民緝字第1號)，判決如下
：
    主  文
被告應連帶給付原告陳余淑英新臺幣1,008,268元及自民國110年
3月2日起至清償日止按週年利率百分之5計算之利息。
被告應連帶給付原告陳俊良新臺幣211,081元及自民國110年3月2
日起至清償日止按週年利率百分之5計算之利息。
被告應連帶給付原告陳俊智新臺幣211,080元及自民國110年3月2
日起至清償日止按週年利率百分之5計算之利息。
原告其餘之訴駁回。
訴訟費用由被告連帶負擔百分之25，餘由原告余陳淑英負擔。
本判決第1、2、3項得假執行。
原告其餘假執行之聲請均駁回。
    事實及理由
一、本件被告未於言詞辯論期日到場，核無民事訴訟法第386 條
    所列各款情形，爰依到場原告之聲請，由其一造辯論而為判
    決。
二、原告主張：被告林堯於民國108年12月11日16時31分許，駕
    駛車號000-0000號貨車沿高雄市苓雅區五福二路由西往東行
    駛，行至五福二路與民權一路口，原應注意超車時應顯示左
    方向燈，並於前車左側保持半公尺以上之間隔超過，行至安
    全距離後，再顯示右方向燈駛入原行路線，且應注意車前狀
    況及兩車並行之間隔，並隨時採取必要之安全措施，竟疏未
    注意及此，適有原告之被繼承人陳明朗騎乘車號000-000號
    機車(下稱系爭機車)同向行駛於右前側，上開貨車超越系爭
    機車時貨車右側不慎擦撞系爭機車之左側手把，致陳明朗重
    心不穩、人車倒地，受有創傷性硬腦膜下出血，未伴有意識
    喪失之初期照護、左遠端閉鎖性骨折等傷害，出院後送新立
    護理之家照護，仍於109年1月7日16時許，因急性肺炎及嗆
    食、腦內出血與腦創傷、左鎖骨骨折而死亡。原告陳余淑英
    為陳明朗之配偶，為其喪葬費新臺幣（下同）289,000元、
    醫療費用75,265元、看護費17,600元、醫材用品1,991元、
    輪椅輔具5,100元、護理之家費用8,000元、系爭機車維修費
    3,500元，並受有扶養費920,787元及精神慰撫金1,500,000
    元之損害，均應由被告林堯賠償；原告陳俊良、陳俊智為陳
    明朗之子，受有精神慰撫金各1,500,000元之損害，亦應由
    被告林堯賠償。而被告驊昇物流有限公司(下稱被告驊昇公
    司)為被告林堯雇用人，應負連帶賠償責任。爰依侵權行為
    法律關係提起本件訴訟。並聲明：㈠被告應連帶給付原告陳
    余淑英2,821,243元、原告陳俊良1,500,000元、原告陳俊智
    1,500,000元，及均自起訴狀繕本送達翌日起至清償日止按
    週年利率百分之5計算之利息；㈡願供擔保假執行。
三、被告未於言詞辯論期日到庭，先前亦未為任何陳述或答辯。
四、本院之判斷
　㈠按汽車行駛時，駕駛人應注意車前狀況及兩車並行之間隔，
    並隨時採取必要之安全措施；汽車欲超越前車時，應顯示左
    方向燈並於前車左側保持半公尺以上之間隔超過，行至安全
    距離後，再顯示右方向燈駛入原行路線，道路交通安全規則
    第94條第3 項、第101條第5款分別定有明文。原告主張被告
    林堯未保持安全距離超越系爭機車發生擦撞為有過失，並引
    用高雄市政府交通局車輛行車事故鑑定委員會鑑定結果及覆
    議意見書為證，堪信為真實，故被告林堯對本件事故發生自
    有過失。
　㈡次按不法侵害他人致死者，對於支出醫療及增加生活上需要
    之費用或殯葬費之人，亦應負損害賠償責任；被害人對於第
    三人負有法定扶養義務者，加害人對於該第三人亦應負損害
    賠償責任。不法侵害他人致死者，被害人之父、母、子、女
    及配偶，雖非財產上之損害，亦得請求賠償相當之金額，民
    法第192條第1項、第2項、第194條分別定有明文。被告林堯
    就本件事故發生為有過失，已如前述，自應就原告因此所受
    之損害負賠償責任，茲就原告各項請求有無理由分述如下：
　⒈原告陳余淑英部分：
　①喪葬費：原告陳余淑英主張支出陳明朗喪葬費289,000元，並
    提出收據為證，堪信為真實，且依常情及習慣需會之部分費
    用，核屬必要，應予准許。
　②醫療費用：原告陳余淑英主張支出陳明朗醫療費用75,265元
    ，並提出收據為證，陳明朗因本件事故就醫自會支出醫療費
    用，是此部分請求應予准許
　③看護費：原告陳余淑英主張支出陳明朗看護費17,600元，並
    提出收據為證，審酌陳明朗腦部受創出血，傷勢甚重，住院
    期間自有需他人照顧之必要，故此部分請求為有理由。
　④醫材用品：原告陳余淑英主張支出陳明朗醫材用品1,991元，
    並提出收據為憑，審酌上開收據內容為成人紙尿褲、棉棒、
    尿套等用品，核屬陳明朗因傷勢所需，至牙刷、刮鬍刀即便
    無本件事故發生仍係日常所需之用品，難認係本件事故之額
    外支出，是扣除此部分43元後，其餘1,948元請求應予准許
    。
　⑤輪椅輔具：原告陳余淑英主張支出陳明朗輪椅輔具5,100元，
    並提出收據為佐。而陳明朗因本件事故意識喪失、骨折，應
    無法行走，有使用輪椅輔具之必要。惟收據上棉被600元非
    必要輔助，扣除後，請求4,500元有理由。
　⑥護理之家費用：原告陳余淑英主張支出陳明朗護理之家費用8
    ,000元，亦提出收據為憑。陳明朗因本件事故無意識且無法
    行走，堪認無法自理生活而有需長期照護之必要，故護理之
    家費用應予准許。
　⑦系爭機車維修費3,500元：原告陳余淑英主張其自原告陳俊智
    受讓系爭機車債權，提出債權讓與證明書及維修收據在卷可
    稽。惟爭機車91年3月出廠，依行政院所頒固定資產耐用年
    數表及固定資產折舊率表，機器腳踏車耐用年數為3年，零
    件已完全折舊，折舊後之修復費用估定為875元【計算方式
    ：殘價＝取得成本÷( 耐用年數＋1)】，逾此部分不應准許。
　⑧扶養費：原告陳余淑英雖主張受有扶養費920,787元之損害。
    惟按負扶養義務者有數人時，應依左列順序定其履行義務之
    人：直系血親卑親屬；夫妻互負扶養之義務，其負扶養義
    務之順序與直系血親卑親屬同；受扶養權利者，以不能維持
    生活而無謀生能力者為限，民法第1115條、第1116之1條、
    第1117條第1項分別定有明文。而陳余淑英108年間有中華郵
    政股份有限公司之其他所得9,600元，名下除自己居住之高
    雄市○○區○○路00號2樓，財產總額1,513,860元外，另有高雄
    市○○區○○路000巷0號房屋及坐落之土地(下稱武廟路房地)，
    總額為2,600,500元，且均無抵押權設定，此有稅務電子閘
    門所得調件明細表、建物謄本可參。可見原告陳余淑英除住
    居所外，尚有價值約2,600,500元之不動產可管理使用收益
    。原告主張108年高雄市每人每月消費支出22,942元為基準
    計算，而陳明朗亡故時已滿78歲，依行政院公告之108年高
    雄市簡易生命表男性之平均餘命為9.6年，是縱陳明朗未發
    生本件事故，其對原告陳余淑英之扶養義務通常應以9.6年
    計算，據此9.6年間原告陳余淑英之消費支出約2,640,000元
    ，而此消費支出內含住之支出，然原告陳余淑英居住無抵押
    權設定之自宅，扣除比例應未逾2,600,000元，要與武廟路
    房地價值相當。是即便原告陳余淑英名下無足額現金，亦有
    可管理處分收益之武廟路房地可維持其生活，自難認原告陳
    余淑英有不能維持生活之情事。此部分請求礙難准許。
  ⑨精神慰撫金：原告陳余淑英為陳明朗之配偶，陳明朗因本件
    事故逝世，依前引規定，請求精神慰撫金，尚屬有據。審酌
    原告陳余淑英與陳明朗已結婚數十年，成家立業相互扶持，
    頓失晚年伴侶傷痛非微，暨原告陳余淑英及被告林堯名下財
    產均非鉅等一切情狀，認原告陳余淑英請求慰撫金以1,300,
     000元為適當。
　⑩綜上，原告陳余淑英得請求金額應為1,697,188元(喪葬費289
    ,000元+醫療費用75,265+看護費17,600元+醫材用品1,948元
    +輪椅輔具4,500元+護理之家費用8,000元+系爭機車維修費8
    75+精神慰撫金1,300,000元=1,697,188元)。
  ⒉原告陳俊智、陳俊良部分：
　  原告告陳俊智、陳俊良為陳明朗之子，有戶籍謄本可考，陳
    明朗因本件事故亡故，依前引規定，渠等請求精神慰撫金，
    尚屬有據。審酌渠等經陳明朗養育成年，於得侍養盡孝之際
    頓失至親，自會感到悲痛，暨考量原告陳俊良、陳俊智及被
    告林堯名下財產均非鉅等一切情狀，認渠等請求慰撫金各以
    900,000元為適當。
  ㈢又按保險人依本法規定所為之保險給付，視為被保險人損害
    賠償金額之一部分，被保險人受賠償請求時，得扣除之，強
    制汽車責任保險法第32條定有明文。經查，本件原告陳余淑
    英、陳俊良、陳俊智因本件事故，業已分別受領強制汽車責
    任保險金688,920元、688,919元、688,920元( 見本院卷第6
    1至73頁)，故原告陳余淑英得請求之金額1,697,188元扣除
    強制汽車責任保險金後為1,008,268元（1,697,188元－688,9
    20）；原告陳俊良得請求之金額扣除強制汽車責任保險金後
    為211,081元(900,000元-688,919元)；原告陳俊智得請求之
    金額扣除強制汽車責任保險金後為211,080元(900,000元-68
    8,920元)。
  ㈣末按受僱人因執行職務，不法侵害他人之權利者，由僱用人
    與行為人連帶負損害賠償責任，民法第188條第1項定有明文
    。本件事故發生時被告林堯駕駛車身上漆有被告驊昇公司文
    字之貨車，客觀上可認係執行職務，被告均未為此提出答辯
    ，是以原告請求被告驊昇公司與被告林堯連帶賠償，自有理
    由。
五、從而，原告依侵權行為法律關係請求被告連帶給付陳余淑英
    1,008,268元、原告陳俊良211,081元、原告陳俊智211,080
    元，及均自起訴狀繕本送達翌日110年3月2日起至清償日止
    按週年利率百分之5計算之利息，為有理由，應予准許。逾
    此範圍之請求無理由，應予駁回。
六、本件原告勝訴部分，係適用簡易訴訟程序所為被告敗訴之判
     決，依民事訴訟法第389 條第1 項第3 款之規定，應依職
    權 宣告假執行。此部分雖經原告陳明願供擔保，聲請宣告
    假執 行，惟其聲請不過係促請法院依職權發動，本院毋庸
    就其聲 請為准駁之裁判。至於原告其餘假執行之聲請，因
    原告其餘 之訴遭駁回而失所附麗，應併駁回之。
七、本院刑事庭依刑事訴訟法第504 條第1 項規定，裁定移送前
     來，依同條第2 項規定免繳納裁判費，其於本院審理期間
    ， 原告陳余淑英因請求系爭機車維修費用支出訴訟費用1,0
    00元，依此部分勝敗比例諭知訴訟費用分擔之比例。至兩造
    其餘之攻擊防禦方法及未經援用之證據，經本院斟酌後，認
    為均不足以影響本判決之結果，自無逐一詳予論駁之必要，
    均併此敘明。
八、據上論結，原告之訴一部有理由一部無理由，依民事訴訟法
    第436 條第2 項、第385 條第1 項前段、第85條、第389 條
    第1 項第3 款規定，判決如主文。
中　　華　　民　　國　　111 　年　　9 　　月　　26　　日
                  高雄簡易庭　法　　　官  楊詠惠
以上正本係照原本作成。
如不服本判決，應於送達後20日內，向本院提出上訴狀並表明上
訴理由，如於本判決宣示後送達前提起上訴者，應於判決送達後
20日內補提上訴理由書（須附繕本）。
中　　華　　民　　國　　111 　年　　9 　　月　　26　　日
    　　　　　　　　　　　  　書　記　官  蔡佩珊